【裁判字號】    98,簡上,365
【裁判日期】    980902
【裁判案由】    給付票款
【裁判全文】
臺灣臺北地方法院民事判決             98年度簡上字第365號
上  訴  人  丁○○
被上訴人    丙○○
上列當事人間請求給付票款事件，上訴人對於中華民國98年4 月
3 日本院新店簡易庭97年度店簡字第1224號第一審判決提起上訴
，本院於98年8 月19日言詞辯論終結，判決如下：
    主  文
上訴駁回。
第二審訴訟費用由上訴人負擔。
    事實及理由
一、上訴人起訴主張：緣原審被告即被上訴人之前夫甲○○（未
    經上訴，業已確定）於民國95年10月間向上訴人借款新台幣
    （下同）50萬元，並交付原審被告即被上訴人之弟乙○○（
    未經上訴，亦已確定）所簽發經甲○○及被上訴人背書、發
    票日96年10月5 日、票面金額50萬元、付款人為彰化銀行北
    新分行、票據號碼CI0000000 號之支票1 紙（下稱系爭支票
    ）予上訴人作為擔保，嗣因支票存款不足遭受退票後，原審
    被告甲○○與被上訴人又共同簽發發票日96年11月15日、票
    面金額50萬元、票號797952號之本票1 紙（下稱系爭本票）
    交付上訴人，之後上訴人持系爭本票向被上訴人為付款之提
    示，亦不獲履行，上訴人爰依據票據法律關係，請求被上訴
    人應與原審被告甲○○、乙○○連帶給付票款50萬元，及自
    起訴狀繕本送達之翌日起至清償日止，按年息百分之5 計算
    之利息。
二、被上訴人則辯以：伊未曾在系爭支票及本票上簽名，亦未授
    權他人簽名，故上訴人本於票據關係，請求被上訴人給付上
    開票款與利息，為無理由等語。
三、原審判決甲○○、乙○○應連帶給付上訴人上開票款與利息
    ，並駁回上訴人對於被上訴人之訴，原審判決關於乙○○、
    甲○○部分，因乙○○及甲○○均未提起上訴而告確定，上
    訴人則對其敗訴部分不服提起上訴，並於本院為上訴聲明：
    原判決不利於上訴人部分廢棄，廢棄部分，被上訴人應連帶
    給付上訴人50萬元及自起訴狀繕本送達之翌日起至清償日止
    ，按年息百分之5 計算之利息。被上訴人於本院則為答辯聲
    明：上訴駁回。
四、上訴人主張被上訴人為系爭支票之背書人及為系爭本票之發
    票人，應本於票據關係對於上開票款及利息與原審被告甲○○、乙○○負連帶清償之責，則為被上訴人所否認，並以前
    開情詞置辯，是兩造所爭執與本院所應審查者，系爭支票上
    以被上訴人名義之背書及以被上訴人名義簽發本票，是否皆
    為真正？被上訴人是否應就系爭支票負背書人責任及就系爭
    本票負發票人責任？
五、按在票據上簽名者，依票上所載文義負責，惟票據債務人應
    依票據文義負責，以該債務人在票據上簽名或蓋章為前提，
    最高法院65年台上字第2030號判例意旨可參。又票據本身是
    否真實，即是否為發票人所作成，應由執票人負證明之責，
    亦有最高法院50年台上字第1659號判例闡釋甚詳。是上訴人
    雖主張被上訴人於系爭支票背書應負背書人責任，及簽發系
    爭本票應負發票人責任，然被上訴人抗辯稱並未於系爭支票
    上背書或授權背書，亦未簽發系爭本票或授權發票，系爭支
    票及本票上以被上訴人名義之背書及發票並非真正等情，則
    揆諸上開法文之規定與說明，上訴人對系爭支票上以被上訴
    人名義背書及以被上訴人名義簽發本票是否真正，即應先負
    舉證責任。
六、經查，上訴人於原審及本院審理時均陳稱：甲○○簽支票給
    伊的時候，背面已經有上訴人的背書等語（見原審卷97年10
    月15日言詞辯論筆錄第1 頁及本院98年7 月27日準備程序筆
    錄第2 頁），於本院審理時復陳稱：伊當時向甲○○表示為
    何他的背書與（被上訴人）丙○○的背書字跡一樣，於是伊
    當場要求甲○○打電話給被上訴人丙○○，甲○○再轉給伊
    與（被上訴人）丙○○通話，然後丙○○於電話中告訴伊要
    甲○○幫她代簽，第二次簽本票的時候，因為伊覺得第一次
    簽支票的時候，丙○○就已經跟伊通過電話，伊就想說應該
    不會有問題，就沒有再要求甲○○打電話給丙○○等語（見
    本院98年7 月27日準備程序筆錄第2 頁），然為被上訴人所
    否認，抗辯稱：伊不認識上訴人，（系爭支票及本票上）也
    不是伊簽名，當時伊沒有同意，也沒有跟上訴人通過電話等
    情（見本院98年8 月19日言詞辯論筆錄第1 頁），是以上訴
    人自承系爭支票上以被上訴人名義之背書及以被上訴人名義
    簽發之本票既均非被上訴人所親為，而主張係被上訴人授權
    其前夫甲○○代為簽名之事實，負舉證責任，然上訴人對此
    均未能舉證以實其說，故其前開主張，尚難憑採。
七、綜上所述，上訴人並未能舉證證明被上訴人於系爭支票背書
    及簽發系爭本票之事實，從而上訴人本於票據關係，主張被
    上訴人為系爭支票之背書人及為系爭本票之發票人，應與原
    審被告甲○○、乙○○就上開票款與利息負連帶給付責任，
    即非有據，原審就此部分為上訴人敗訴之判決，經核並無不
    合，上訴意旨指摘原判決關於上訴人敗訴部分不當，求為廢
    棄改判如其上訴聲明所示，為無理由，應予駁回。又本案事
    證已臻明確，兩造其餘主張與攻擊防禦方法，經核均與本案
    判決結果無影響，爰不一一予以審酌，附此說明。
據上論結，本件上訴為無理由，依民事訴訟法第436 條之1 第3
項、第449 條第1 項、第78條，判決如主文。
中    華    民    國    98    年    9    月     2     日
                 民事第五庭    審判長法  官  薛中興
                                     法  官  吳佳薇
                                     法  官  陳靜茹
以上正本係照原本作成。
本判決不得上訴。
中    華    民    國    98    年    9    月     2     日
                                     書記官  鄭雅雲


司法院資訊處製作；財團法人民間司法改革基金會備份。
